【裁判字號】    98,訴緝,30
【裁判日期】    980409
【裁判案由】    毒品危害防制條例
【裁判全文】
臺灣高雄地方法院刑事判決              98年度訴緝字第30號
公  訴  人  臺灣高雄地方法院檢察署檢察官
被      告  甲○○
                    （現於台東岩灣分監執行中）
指定辯護人  本院公設辯護人乙○○
上列被告因毒品危害防制條例案件，經檢察官提起公訴（97年度偵
字第10992號），本院判決如下：
    主  文
甲○○幫助販賣第二級毒品，累犯，處有期徒刑肆年，扣案之第
二級毒品甲基安非他命伍包（含包裝袋伍只，驗後淨重合計壹佰
捌拾伍點伍零肆公克），沒收銷燬之。
    事  實
一、甲○○於民國95年間，因毒品危害防制條例案件，經臺灣桃
    園地方法院以95年度壢簡字第339 號判處有期徒刑4 月，甫
    於96年5 月7 日縮刑期滿執行完畢。竟仍不知悔改，明知其
    友人林文欽意圖營利而販入第二級毒品甲基安非他命（業經
    本院以販賣第二級毒品罪判處有期徒刑8 年），竟基於幫助
    販賣甲基安非他命之犯意，於97年4 月10日下午，駕駛林文
    欽所有之車號5106-TQ 號自用小客車，搭載林文欽自其位於
    臺北縣土城市之居處出發，並於是日夜間11時許抵達錢立君
    （業經本院以販賣第二級毒品罪判處有期徒刑8 年6 月）位
    於高雄市○○區○○街60巷58之1 號之居處，幫助林文欽向
    錢立君販入甲基安非他命5 包（驗後淨重合計共185.504 公
    克），惟林文欽與錢立君議定以新臺幣（下同）50萬元成交
    ，並先交付現金20萬元予錢立君，而將上開購入之甲基安非
    他命5 包藏放於上開自用小客車中央扶手下方置物箱後，甲
    ○○即駕駛上開小客車搭載林文欽，於97年4 月11日0 時許
    ，自該地出發欲返回北部，嗣於同日0 時10分許，行經高雄
    市○○區○○街90巷巷口時，為警當場查獲，並在該小客車
    上扣得上開甲基安非他命5 包。
三、案經海巡署南部地區巡防局屏東機動查緝隊、內政部警政署
    保安警察第三總隊第二大隊報請臺灣高雄地方法院檢察署檢
    察官偵查起訴。
    理  由
壹、證據能力部分：
一、本案卷附錢立君與林文欽電話通訊之相關監聽譯文，均為員
    警依法所監聽側錄，其各該監聽側錄時間，亦未逾越通訊監
    察書所核准監聽之期間範圍，而與法律規定相符，自屬公務
    員依法定程序所取得之證據資料；被告及其辯護人就譯文內
    容之真實性亦未爭執，錢立君與林文欽亦於審理中肯認其同
    一性與真實性，卷附之該等監聽譯文即具證據能力。
二、按被告以外之人於審判外之言詞或書面陳述，除法律有規定
    者外，不得作為證據，刑事訴訟法第159 條第1 項定有明文
    ，此即學理上所稱之「傳聞證據排除法則」，而依上開法律
    規定，傳聞證據原則上固無證據能力，但如法律別有規定者
    ，即例外認有證據能力。又按被告以外之人於審判外之陳述
    ，雖不符同法第159 條之1 至之4之規定，而經當事人於審
    判程式同意作為證據，法院審酌該言詞陳述或書面陳述作成
    時之情況，認為適當者，亦得為證據，同法第159 條之5 第
    1 項定有明文。查本判決下列所引用之證據，均經被告、檢
    察官於本院審理中同意作為證據（見本院卷第30頁），本院
    審酌該等傳聞證據作成時之狀況，並無違法或不當等不宜作
    為證據之情形，依前開說明，亦得作為證據。
貳、實體部分：
一、訊據被告甲○○否認有共同運輸第二級毒品之犯行，辯稱：
    其沒有經手錢、毒品，只有因為欠林文欽錢，當林文欽的司
    機開車抵債等語。經查：
（一）於97年4 月10日，被告甲○○與同案被告林文欽駕駛車號
      5106 -TQ號自用小客車自北部出發，於同日晚間11時許至
      高雄市○○區○○街60巷58之1 號之被告錢立君居處後，
      被告錢立君將甲基安非他命5 包（驗後淨重共計185.04公
      克）交給被告林文欽，被告林文欽則交付現金20萬元予被
      告錢立君收受，嗣被告林文欽將上開毒品藏放於上開小客
      車中央扶手下方置物箱內，於翌日0 時許自該處出發欲返
      回北部住處，惟至高雄市○○區○○街90巷巷口時，即為
      警當場查獲等情，為被告甲○○所不爭執，並有扣案之上
      開甲基安非他命5 包、現金20萬元、5106 -TQ號小客車1
      輛可佐，及高雄醫學大學附設中和醫院檢驗報告5 紙在卷
      可稽（見偵卷第150-154 頁），上情堪可認定。
（二）甲○○曾於97年4 月10日前，2 次載林文欽南下高雄找錢
      立君買毒品，第1 次是在錢立君家的1 家汽車旅館，第2
      次是在錢立君住處交易，分別是在1 個月、半個月前一情
      ，業經其於警詢、偵查中供承在卷（見偵卷第22頁），並
      核與林文欽於97年3 月19日以0000000000號門號撥打錢立
      君使用之0000000000號門號時，表示：「看一兩多少？」
      、「你有問嗎？」、「我等一下下再去拿。」等語（見偵
      卷第63、64頁），及林文欽於同年月31日再度向錢立君問
      ：「你沒叫你朋友看有嗎？」、「叫他找找看，給我電話
      。」、「你有叫你朋友阿生幫我找？」、「我明天下去。
      」等語（見偵卷第66、67頁），於時間點上堪認相符，足
      認被告甲○○於本院準備程序中改稱：我跟林文欽下來高
      雄2 、3 次，不知道找誰，前面幾次不知道他們在做什麼
      ，只有這次我才看到他們交易云云，顯係事後翻異之詞，
      不足採信，其於本次經警逮捕前，已開車載林文欽2 次下
      高雄向錢立君買毒品一事，堪可認定。
（三）又甲○○於本院審理中雖翻異前詞，改稱：97年4 月10日
      該次，其載林文欽南下時，並不知道要載林文欽去買安非
      他命，也不知道是要去找錢立君，一直到出來後，林文欽
      拿毒品給其看，其才知道林文欽與錢立君有交易毒品云云
      ，惟其於本院準備程序時，已供稱：那天下來時，在路途
      中修車時，就有看到林文欽了帶現金20幾萬元，那天交易
      過程，其有進到錢立君的房間，全程在一旁觀看，但沒有
      跟錢立君說話等語（見訴緝字卷第29頁），參以甲○○自
      稱其自過年後即開始擔任林文欽之司機，且其先前已多次
      隨林文欽南下購買毒品，縱使其一開始果不知林文欽欲見
      面之對象為誰，惟其自林文欽遠自土城南下並攜帶大量現
      金之情況觀之，其對於林文欽欲南下購買毒品之目的應有
      所知悉；況衡以交易毒品係具有高度風險之事，若甲○○
      對於林文欽購買毒品一情先前均不知情，且林文欽在對甲
      ○○未有高度信任之情形下，林文欽豈有帶甲○○進入錢
      立君之房間，並使其全程在場觀看之理；又錢立君、林文
      欽2 人在錢立君住處除交易毒品外，渠2 人於本院審理中
      尚供稱：其當場對於剩下之價款如何給付、毒品之品質尚
      有討論一情觀之，堪認甲○○辯稱其一直到出錢立君家前
      ，均對2 人交易一無所悉云云，顯悖於常情，而無足採信
      。又參以其於警詢、偵查中供稱：交易的5 兩甲基安非他
      命是林文欽向錢立君買的，5 兩甲基安非他命他會給我一
      些吸食，其他是有人訂購，那天在錢立君家中，渠3 人均
      有吸食甲基安非他命等語（見警卷第22頁、偵卷第22頁）
      ，足認其對於林文欽此次購買甲基安非他命之目的，乃為
      意圖營利而販入一情，亦已事先知情，其嗣後雖在本院審
      理中改稱：毒品有人定貨一事，是其聽林文欽講的，是在
      97 年4月10日下去之前蠻久之前聽的云云（見本院訴緝卷
      第55頁），惟參以其先前證詞，係清楚針對97年4 月10日
      所購買之5 兩甲基安非他命而為證述，有上開筆錄附卷可
      參，是其事後變異之語，顯係卸責之詞，無足憑採。是其
      明知林文欽係販入甲基安非他命以營利之犯意南下買毒，
      卻仍駕車載林文欽攜帶現金南下，並於其交易完成後，載
      林文欽及上開毒品欲返回北部等情，均堪認定。
（四）又按毒品危害防制條例所謂「運輸」毒品，係指單純運輸
      並無他項目的者而言，若以販賣目的而從事於搬運之行為
      ，仍成立意圖販賣而持有（或販賣）之罪（本院24年上字
      第1673號判例、24年7 月總會決議事項38參照）。否則單
      純為轉讓、施用等目的所為之搬運毒品行為，豈不皆應依
      運輸毒品論罪（至於從國外或甲地販入毒品後，再運輸入
      境或運輸至乙地，因另有運輸之意思及行為，與此情形不
      同），最高法院92年度台上字第1184號判決要旨可資參照
      。綜上所述，林文欽當日與錢立君相約交易毒品甲基安非
      他命5 兩，並攜帶現金20萬元南下，其囑甲○○載伊前往
      ，而甲○○知悉林文欽此行係為販入已有人定貨之甲基安
      非他命，仍載送林文欽南下，並於回程載運已完成交易之
      林文欽回家，惟於巷口即為警逮獲，足見其主觀上係為載
      運林文欽完成其販入毒品之行為，並非出於單純運輸毒品
      之目的及故意，此徵之甲○○自始均未有搬運毒品之行為
      ，或得單獨持有、支配毒品之機會益明。又依卷內所附之
      監聽譯文，均未見甲○○曾參與毒品買賣之聯絡，及酌以
      共同被告即證人錢立君證稱：其並不認識甲○○，只知道
      甲○○是林文欽的朋友，97年4 月10日那天，其從頭到尾
      沒跟甲○○對話過等語，及甲○○供稱：其是因為欠林文
      欽錢，所以才幫他開車抵債等語，顯見本件並無證據足認
      甲○○與林文欽具有共同販賣甲基安非他命之意思聯絡，
      又其開車載送林文欽往來台北、高雄之間之行為，並非販
      賣毒品構成要件之行為，應僅成立販賣毒品之幫助犯。
二、核被告甲○○所為，係犯刑法第30條第1 項、毒品危害防制
    條例第4 條第2 項之幫助販賣第二級毒品罪，按刑法上之幫
    助犯，係以幫助之意思，對於正犯資以助力，而為參與實施
    犯罪行為者而言，被告甲○○係出於幫助林文欽販入毒品以
    圖營利之目的搭載林文欽前往約定地點，由林文欽自行與錢
    立君交易甲基安非他命，其並非出於運輸毒品之犯意而為前
    開行為，已如前述，是公訴人認被告甲○○涉犯毒品危害防
    制條例第4 條第2 項之運輸第二級毒品罪，即有未合，惟兩
    者之基本社會事實仍屬同一，爰依法變更起訴法條。又被告
    甲○○前如事實欄一所述，甫於96年5 月7 日縮刑期滿執行
    完畢，此有臺灣高等法院被告前案紀錄表 (含出入監記錄）
    在卷可稽，被告甲○○於受上開有期徒刑之執行完畢後5 年
    以內故意再犯本件有期徒刑以上之罪，為累犯，除本刑為無
    期徒刑部分依法不得加重外，餘應依刑法第47條第1 項之規
    定加重其刑。另被告甲○○係幫助犯，依刑法第30條第2 項
    規定，應按正犯之刑減輕之，並就其刑度先加後減之。爰審
    酌被告甲○○年輕體壯，不知從事正當工作，明知林文欽係
    為意圖營利販入毒品而前往高雄交易，竟以幫助林文欽販入
    毒品，戕害他人身心健康，並妨害社會公共秩序及善良風俗
    ，殊不足取，惟念其僅基於幫助之犯意，惡性較低，且犯後
    坦承部分犯行，態度尚可等一切情狀，量處如主文所示之刑
    。扣案之白色晶體5 包（驗後淨重合計185. 504公克）經檢
    驗結果，確呈甲基安非他命陽性反應，已如前述，其為毒品
    危害防制條例第2 條第2 款所定之第二級毒品，應依毒品危
    害防制條例第18條第1 項規定諭知沒收銷燬之（至於鑑驗耗
    損之毒品部分，因已滅失，則毋庸再予宣告沒收銷燬之），
    上開5 包甲基安非他命之外包裝5 個，因雖經鑑定單位將袋
    內毒品傾倒刮取分離秤重，然其內仍含有極微量之毒品殘留
    ，若需與該包裝完全析離，需耗費成本過鉅，應認其與毒品
    間已無法析離，而將之整體視為查獲毒品，依同法併予諭知
    沒收銷燬之（法務部調查局93年3 月19日調科壹字第093001
    13060 號函參照）。至於其他扣得之電子秤1 臺、夾鏈袋1
    包、行動電話5 支、計算機1 臺、電話簿1 本，被告甲○○
    均否認為其所有，亦未有證據足認係其供犯罪所用之物，爰
    均不宣告沒收之。
據上論斷，應依刑事訴訟法第299 條第1 項前段、第300 條、毒
品危害防制條例第4 條第2 項、第18條第1 項前段、刑法第11條
、第30條、第47條第1 項，判決如主文。
本案經檢察官林妙蓁到庭執行職務。
中    華    民    國    98    年    4     月    9    日
                  刑事第一庭    審判長法官  蔡國卿
                                      法官  王淑惠
                                      法官  張琬如
以上正本證明與原本無異。
如不服本判決應於收受送達後10日內向本院提出上訴書狀，並應
敘述具體理由；如未敘述上訴理由者，應於上訴期間屆滿後20日
內向本院補提理由書（均須按他造當事人之人數附繕本）「切勿
逕送上級法院」。
中    華    民    國    98    年    4     月    9     日
                                    書記官  劉甄庭
附錄法條：
毒品危害防制條例第4條第2項
製造、運輸、販賣第二級毒品者，處無期徒刑或7 年以上有期徒
刑，得併科新臺幣7 百萬元以下罰金。


司法院資訊處製作；財團法人民間司法改革基金會備份。
